---
title: "Análise de Correspondências Simples"
author: "Caroline Hernandes Monteiro"
date: "20/07/2021"
output: pdf_document
---

A análise de correspondências simples ou múltipla é uma técnica adequada para dados qualitativos. Se o número de variáveis de interesse for igual a 2, a Análise de Correspondências Simples (ANACOR) é utilizada; quando o número de variáveis de interesse for maior do que 2, será utilizada a Análise de Correspondências Múltiplas (ACM).

A ideia é estudar as relações de interdependência em razão das associações entre as categorias das variáveis de interesse.

```{r}
library(tidyverse)
library(plotly)
library(ggrepel)
library(reshape2)
library(sjPlot)
library(FactoMineR)
library(knitr)
library(kableExtra)
library(factoextra)
library(viridis)
library(plot3D)
library(gifski)
library(gganimate)
```


```{r}
load("covid_america_weekly.RData")

covid_america_weekly %>% 
  kable() %>%
  kable_styling(bootstrap_options = "striped", 
                full_width = TRUE, 
                font_size = 12)
```


Criando uma tabela de contingências:

```{r}
tab <- table(covid_america_weekly$country, 
             covid_america_weekly$lethality_Q5)

qui2_covid <- chisq.test(tab)

data.frame(qui2_covid$stdres) %>%
  rename(country = 1,
         let_q5 = 2) %>% 
  ggplot(aes(x = country, y = let_q5, fill = Freq, label = round(Freq,3))) +
  geom_tile() +
  geom_text(size = 3, angle = 90) +
  scale_fill_gradient2(low = "#440154FF", 
                       mid = "white", 
                       high = "#FDE725FF",
                       midpoint = 0) +
  labs(x = NULL, y = NULL) +
  theme(legend.title = element_blank(), 
        panel.background = element_rect("white"),
        legend.position = "none",
        axis.text.x = element_text(angle = 90))
```

Como o p-valor do teste Chi-quadrado é menor que 0.05, rejeita-se H0 e portanto, as duas variáveis categóricas não se associam de forma aleatória e podemos usar ANACOR.

A análise dos resíduos padronizados ajustados revela os padrões característicos de cada categoria de uma variável segundo o excesso ou falta de ocorrências de sua combinação com cada categoria de outra variável. O interesse está em valores acima de 1.96 no mapa de calor dos resíduos padronizados ajustados.


```{r}
anacor <- CA(tab)
ca_coordenadas <- rbind(anacor$row$coord, anacor$col$coord)

id_var <- apply(covid_america_weekly[,c(1,9)],
                MARGIN =  2,
                FUN = function(x) nlevels(as.factor(x)))

ca_coordenadas_final <- data.frame(ca_coordenadas, 
                                   Variable = rep(names(id_var), id_var))

ca_coordenadas_final %>% 
  rownames_to_column() %>% 
  rename(Category = 1) %>% 
  ggplot(aes(x = Dim.1, 
             y = Dim.2, 
             label = Category, 
             color = Variable, 
             shape = Variable)) +
  geom_point(size = 2) +
  geom_text_repel(max.overlaps = 100,
                  size = 3) +
  geom_hline(yintercept = 0, linetype = "dashed", color = "gray50") +
  geom_vline(xintercept = 0, linetype = "dashed", color = "gray50") +
  labs(x = paste("Dimension 1:", paste0(round(anacor$eig[1,2], digits = 2), "%")),
       y = paste("Dimension 2:", paste0(round(anacor$eig[2,2], digits = 2), "%"))) +
  scale_color_viridis_d(option = "viridis") +
  theme(panel.background = element_rect("white"),
        panel.border = element_rect("NA"),
        panel.grid = element_line("gray95"),
        legend.position = "none")
```


```{r}
load("coords_covid_america_byweek.RData")

coords_covid_america_byweek %>%
  ggplot() +
  geom_point(aes(x = Dim.1, y = Dim.2, 
                 color = country %in% c("L1","L2","L3","L4","L5"), size = 3,
                 shape = country %in% c("L1","L2","L3","L4","L5"))) +
  geom_text_repel(aes(x = Dim.1, y = Dim.2, 
                      label = country),
                  max.overlaps = 3000) +
  scale_color_viridis_d() +
  labs(x = "Dimensão 1",
       y = "Dimensão 2") +
  theme(legend.position = "none") -> mapas_perceptuais

mapa_animado <- mapas_perceptuais + transition_time(week) +
  enter_fade() +
  labs(title = "Week: {frame_time}") +
  exit_fade()
theme_set(theme_bw())

animate(mapa_animado, renderer = gifski_renderer(), fps = 1)
```

