---
title: "Análise Fatorial 1"
author: "Caroline Hernandes Monteiro"
date: "12/07/2021"
output: pdf_document
---

```{r}
library(plotly)
library(tidyverse)
library(knitr)
library(kableExtra)
library(car)
library(rgl)
library(gridExtra)
library(PerformanceAnalytics)
library(reshape2)
library(rayshader)
library(psych)
library(ggrepel)
library(factoextra)
library(sp)
library(tmap)
library(magick)
```


```{r}
load("atlasambiental.RData")
chart.Correlation(atlasambiental[, 3:11], histogram = TRUE, pch = "+")
rho_atlas <- cor(atlasambiental[,3:11])

rho_atlas %>% 
  melt() %>% 
  ggplot() +
  geom_tile(aes(x = Var1, y = Var2, fill = value)) +
  geom_text(aes(x = Var1, y = Var2, label = round(x = value, digits = 3)),
            size = 4) +
  labs(x = NULL,
       y = NULL,
       fill = "Correlações") +
  scale_fill_gradient2(low = "dodgerblue4", 
                       mid = "white", 
                       high = "brown4",
                       midpoint = 0) +
  theme(panel.background = element_rect("white"),
        panel.grid = element_line("grey95"),
        panel.border = element_rect(NA),
        legend.position = "bottom",
        axis.text.x = element_text(angle = 0))
```

Como a análise fatorial é baseada no agrupamento de variáveis que possuem alta correlação entre si, primeiramente é feito um mapa de calor a partir das correlações.


Verificando se a matriz de correlação é estatisticamente igual ou diferente a uma matriz identidade de mesma dimensão:

```{r}
cortest.bartlett(R = rho_atlas)
```

Como p-valor < 0.05, a matriz rho é estatisticamente diferente da matriz identidade e os dados são adequados para uma PCA.


Para usar a função prcomp() do pacote psych, a matriz de dados fornecida já deve estar padronizada, então:

```{r}
atlasambiental_std <- atlasambiental %>% 
  select(-cod_ibge) %>% 
  column_to_rownames("distritos") %>% 
  scale() %>% 
  data.frame()

afpc_atlas <- prcomp(atlasambiental_std)
summary(afpc_atlas)

ggplotly(
  data.frame(afpc_atlas$rotation) %>%
    mutate(var = names(atlasambiental[3:11])) %>%
    melt(id.vars = "var") %>%
    mutate(var = factor(var)) %>%
    ggplot(aes(x = var, y = value, fill = var)) +
    geom_bar(stat = "identity", color = "black") +
    facet_wrap(~variable) +
    labs(x = NULL, y = NULL, fill = "Legenda:") +
    scale_fill_viridis_d() +
    theme_bw() +
    theme(axis.text.x = element_text(angle = 90))
)

ggplotly(
  fviz_eig(X = afpc_atlas,
           ggtheme = theme_bw(), 
           barcolor = "black", 
           barfill = "dodgerblue4",
           linecolor = "darkgoldenrod4")
)
```


Para a escolha de quantos fatores serão utilizados, olhamos autovalor. Pelo Critério da Raíz Latente ou de Kaiser, os autovalor devem ser maior que 1, pois é o número de variáveis inteiras que aquele fator explica e eu quero que explique pelo menos uma variável.

```{r}
data.frame(eigenvalue = afpc_atlas$sdev ^ 2,
           var_compartilhada = summary(afpc_atlas)$importance[2,],
           var_cumulativa = summary(afpc_atlas)$importance[3,]) -> relatorio

relatorio %>% 
  kable() %>%
  kable_styling(bootstrap_options = "striped", 
                full_width = T, 
                font_size = 12)
```

Portanto, ficamos com os dois primeiros fatores, visto que a partir do terceiro valor o autovalor é menor que 1.


Extraindo e visualizando as cargas fatoriais:

```{r}
k <- sum((afpc_atlas$sdev ^ 2) > 1) 
cargas_fatoriais <- afpc_atlas$rotation[, 1:k] %*% diag(afpc_atlas$sdev[1:k])

data.frame(cargas_fatoriais) %>%
  rename(F1 = X1,
         F2 = X2) %>%
  kable() %>%
  kable_styling(bootstrap_options = "striped", 
                full_width = T, 
                font_size = 12)
```


Visualizando as comunalidades:

```{r}
data.frame(rowSums(cargas_fatoriais ^ 2)) %>%
  rename(comunalidades = 1) %>%
  kable() %>%
  kable_styling(bootstrap_options = "striped", 
                full_width = T, 
                font_size = 12)
```

As comunalidades representam a variância total compartilhada de cada uma das variáveis originais com os fatores extraídos.


```{r}
data.frame(cargas_fatoriais) %>%
  rename(F1 = X1,
         F2 = X2) %>%
  mutate(Comunalidades = rowSums(cargas_fatoriais ^ 2)) %>%
  kable() %>%
  kable_styling(bootstrap_options = "striped", 
                full_width = T, 
                font_size = 12)
```


Plotando as cargas fatoriais:

```{r}
data.frame(cargas_fatoriais) %>%
  ggplot(aes(x = X1, y = X2)) +
  geom_point(color = "orange") +
  geom_hline(yintercept = 0, color = "darkorchid") +
  geom_vline(xintercept = 0, color = "darkorchid") +
  geom_text_repel(label = row.names(cargas_fatoriais)) +
  labs(x = "F1",
       y = "F2") +
  theme_bw()
```


Scores fatoriais:

```{r}
scores_fatoriais <- t(afpc_atlas$rotation)/afpc_atlas$sdev 
colnames(scores_fatoriais) <- colnames(atlasambiental_std)

scores_fatoriais

scores_fatoriais %>%
  t() %>%
  data.frame() %>%
  rename(PC1 = 1,
         PC2 = 2) %>%
  select(PC1, PC2) %>%
  kable() %>%
  kable_styling(bootstrap_options = "striped", 
                full_width = T, 
                font_size = 12)
```


Construção de um ranking

Assumindo apenas o primeiro fator como indicador, calcula-se os scores fatoriais:

```{r}
score_D1 <- scores_fatoriais[1,]
score_D1

F1 <- t(apply(atlasambiental_std, 1, function(x) x * score_D1))

F1 %>%
  kable() %>%
  kable_styling(bootstrap_options = "striped", 
                full_width = T, 
                font_size = 12)
```


No R, os scores fatoriais das observações mais fortes são, por padrão, acompanhados do sinal de menos, portanto, para a construção de rankings, devemos efetuar a multiplicação por -1.

```{r}
F1 <- data.frame(F1) %>%
  mutate(fator1 = rowSums(.) * -1)

F1 %>%
  kable() %>%
  kable_styling(bootstrap_options = "striped", 
                full_width = T, 
                font_size = 12)

atlasambiental["fator1"] <- F1$fator1
```


Criando um ranking pela soma ponderada dos fatores por sua variância comportilhada

```{r}
atlasambiental %>%
  mutate(pontuacao = fator1 * 
           relatorio$var_compartilhada[1]) -> atlasambiental

atlasambiental %>%
  arrange(desc(pontuacao)) %>%
  kable() %>%
  kable_styling(bootstrap_options = "striped", 
                full_width = T, 
                font_size = 12)

load(file = "mapa_sp.RData")

tm_shape(mapa_sp) + 
  tm_borders()

mapa_sp@data$COD_DIST <- as.numeric(mapa_sp@data$COD_DIST)

distritos_dados <- merge(mapa_sp,
                         atlasambiental,
                         by.x = "COD_DIST",
                         by.y = "cod_ibge")

tmap_mode("view")

tm_shape(distritos_dados) +
  tm_fill("pontuacao", midpoint = 0, palette = "RdBu", 
          style = "quantile", n = 10, legend.show = T) +
  tm_borders(alpha = 0.8) +
  tm_text("distritos") 
```