---
title: "Análise Fatorial 2"
author: "Caroline Hernandes Monteiro"
date: "15/07/2021"
output: pdf_document
---

```{r}
library(plotly)
library(tidyverse)
library(knitr)
library(kableExtra)
library(car)
library(rgl)
library(gridExtra)
library(PerformanceAnalytics)
library(reshape2)
library(rayshader)
library(psych)
library(ggrepel)
library(factoextra)
library(sp)
library(tmap)
library(magick)
```


```{r}
load("percepcao_lojas.RData")
questionario <- image_read("questionário.png")
plot(questionario)
chart.Correlation(percepcao_lojas, histogram = TRUE)
rho_lojas <- cor(percepcao_lojas)

rho_lojas %>% 
  melt() %>% 
  ggplot() +
  geom_tile(aes(x = Var1, y = Var2, fill = value)) +
  geom_text(aes(x = Var1, y = Var2, label = round(x = value, digits = 3)),
            size = 4) +
  labs(x = NULL,
       y = NULL,
       fill = "Correlações") +
  scale_fill_gradient2(low = "dodgerblue4", 
                       mid = "white", 
                       high = "brown4",
                       midpoint = 0) +
  theme(panel.background = element_rect("white"),
        panel.grid = element_line("grey95"),
        panel.border = element_rect(NA),
        legend.position = "bottom",
        axis.text.x = element_text(angle = 0))
```


Verificando se a matriz de correlação é estatisticamente igual ou diferente a uma matriz identidade de mesma dimensão:

```{r}
cortest.bartlett(R = rho_lojas)
```

Como p-valor < 0.05, a matriz rho é estatisticamente diferente da matriz identidade e os dados são adequados para uma PCA.


Padronizando os dados:

```{r}
percepcao_lojas_std <- percepcao_lojas %>% 
  scale() %>% 
  data.frame()

afpc_lojas <- prcomp(percepcao_lojas_std)
summary(afpc_lojas)

ggplotly(
  data.frame(afpc_lojas$rotation) %>%
    mutate(var = names(percepcao_lojas)) %>%
    melt(id.vars = "var") %>%
    mutate(var = factor(var)) %>%
    ggplot(aes(x = var, y = value, fill = var)) +
    geom_bar(stat = "identity", color = "black") +
    facet_wrap(~variable) +
    labs(x = NULL, y = NULL, fill = "Legenda:") +
    scale_fill_viridis_d() +
    theme_bw() +
    theme(axis.text.x = element_text(angle = 90))
)
```


Para a escolha de quantos fatores serão utilizados, olhamos autovalor. Pelo Critério da Raíz Latente ou de Kaiser, os autovalor devem ser maior que 1, pois é o número de variáveis inteiras que aquele fator explica e eu quero que explique pelo menos uma variável.

```{r}
data.frame(eigenvalue = afpc_lojas$sdev ^ 2,
           var_compartilhada = summary(afpc_lojas)$importance[2,],
           var_cumulativa = summary(afpc_lojas)$importance[3,]) -> relatorio_lojas

relatorio_lojas %>% 
  kable() %>%
  kable_styling(bootstrap_options = "striped", 
                full_width = T, 
                font_size = 12)
```

Portanto, ficamos com os dois primeiros fatores, visto que a partir do terceiro valor o autovalor é menor que 1.


Extraindo e visualizando as cargas fatoriais:

```{r}
k <- sum((afpc_lojas$sdev ^ 2) > 1) 
cargas_fatoriais <- afpc_lojas$rotation[, 1:k] %*% diag(afpc_lojas$sdev[1:k])

data.frame(cargas_fatoriais) %>%
  rename(F1 = X1,
         F2 = X2) %>%
  kable() %>%
  kable_styling(bootstrap_options = "striped", 
                full_width = T, 
                font_size = 12)
```


Visualizando as comunalidades:

```{r}
data.frame(rowSums(cargas_fatoriais ^ 2)) %>%
  rename(comunalidades = 1) %>%
  kable() %>%
  kable_styling(bootstrap_options = "striped", 
                full_width = T, 
                font_size = 12)
```


```{r}
data.frame(cargas_fatoriais) %>%
  rename(F1 = X1,
         F2 = X2) %>%
  mutate(Comunalidades = rowSums(cargas_fatoriais ^ 2)) %>%
  kable() %>%
  kable_styling(bootstrap_options = "striped", 
                full_width = T, 
                font_size = 12)
```

Como tanto as cargas fatoriais quanto a comunalidade da variável "atendimento" são relativamente baixas, será necessário extrair um terceiro fator. 


```{r}
k <- length(afpc_lojas$sdev[1:3])
cargas_fatoriais <- afpc_lojas$rotation[, 1:k] %*% diag(afpc_lojas$sdev[1:k])

data.frame(cargas_fatoriais) %>%
  rename(F1 = X1,
         F2 = X2,
         F3 = X3) %>%
  kable() %>%
  kable_styling(bootstrap_options = "striped", 
                full_width = T, 
                font_size = 12)

data.frame(rowSums(cargas_fatoriais ^ 2)) %>%
  rename(comunalidades = 1) %>%
  kable() %>%
  kable_styling(bootstrap_options = "striped", 
                full_width = T, 
                font_size = 12)
```


```{r}
cargas_fatoriais %>% 
  ggplot(aes(x = -F2, y = F1)) +
  geom_point(color = "orange") +
  geom_hline(yintercept = 0, color = "darkorchid") +
  geom_vline(xintercept = 0, color = "darkorchid") +
  geom_text_repel(label = row.names(cargas_fatoriais)) +
  theme_bw() 
```

