---
title: "Análise Fatorial 3"
author: "Caroline Hernandes Monteiro"
date: "26/07/2021"
output: pdf_document
---

```{r}
library(plotly)
library(tidyverse)
library(knitr)
library(kableExtra)
library(car)
library(rgl)
library(gridExtra)
library(PerformanceAnalytics)
library(reshape2)
library(rayshader)
library(psych)
library(ggrepel)
library(factoextra)
library(sp)
library(tmap)
library(magick)
```


```{r}
load("cereais.RData")
cereais %>% 
  kable() %>%
  kable_styling(bootstrap_options = "striped", 
                full_width = T, 
                font_size = 12)
```


Analisando as correlações entre as variáveis:

```{r}
chart.Correlation(cereais[, 4:14], histogram = TRUE, pch = "+")
rho_cereais <- cor(cereais[, 4:14])

rho_cereais %>% 
  melt() %>% 
  ggplot() +
  geom_tile(aes(x = Var1, y = Var2, fill = value)) +
  geom_text(aes(x = Var1, y = Var2, label = round(x = value, digits = 3)),
            size = 4) +
  labs(x = NULL,
       y = NULL,
       fill = "Correlações") +
  scale_fill_gradient2(low = "dodgerblue4", 
                       mid = "white", 
                       high = "brown4",
                       midpoint = 0) +
  theme(panel.background = element_rect("white"),
        panel.grid = element_line("grey95"),
        panel.border = element_rect(NA),
        legend.position = "bottom",
        axis.text.x = element_text(angle = 0))
```


Verificando se a matriz de correlação é estatisticamente igual ou diferente a uma matriz identidade de mesma dimensão:

```{r}
cortest.bartlett(R = rho_cereais)
```
 
Como p-valor < 0.05, a matriz rho é estatisticamente diferente da matriz identidade e os dados são adequados para uma PCA.


Padronizando os dados e rodando a PCA:

```{r}
cereais_std <- cereais %>% 
  select(-industria, -tipo) %>% 
  column_to_rownames("marca") %>% 
  scale() %>% 
  data.frame()

afpc_cereais <- prcomp(cereais_std)
summary(afpc_cereais)
```


```{r}
ggplotly(
  data.frame(afpc_cereais$rotation) %>%
    mutate(var = names(cereais[4:14])) %>%
    melt(id.vars = "var") %>%
    mutate(var = factor(var)) %>%
    ggplot(aes(x = var, y = value, fill = var)) +
    geom_bar(stat = "identity", color = "black") +
    facet_wrap(~variable) +
    labs(x = NULL, y = NULL, fill = "Legenda:") +
    scale_fill_viridis_d() +
    theme_bw() +
    theme(axis.text.x = element_text(angle = 90))
)
```


Para a escolha de quantos fatores serão utilizados, olhamos autovalor. Pelo Critério da Raíz Latente ou de Kaiser, os autovalor devem ser maior que 1, pois é o número de variáveis inteiras que aquele fator explica e eu quero que explique pelo menos uma variável.

```{r}
data.frame(eigenvalue = afpc_cereais$sdev ^ 2,
           var_compartilhada = summary(afpc_cereais)$importance[2,],
           var_cumulativa = summary(afpc_cereais)$importance[3,]) -> relatorio_cereais

relatorio_cereais %>% 
  kable() %>%
  kable_styling(bootstrap_options = "striped", 
                full_width = T, 
                font_size = 12)

ggplotly(
  fviz_eig(X = afpc_cereais,
           ggtheme = theme_bw(), 
           barcolor = "black", 
           barfill = "dodgerblue4",
           linecolor = "darkgoldenrod4")
)
```

Portanto, ficamos com os três primeiros fatores, visto que a partir do quarto fator o autovalor é menor que 1.


Extraindo e visualizando as cargas fatoriais:

```{r}
k <- sum((afpc_cereais$sdev ^ 2) > 1) 
cargas_fatoriais <- afpc_cereais$rotation[, 1:k] %*% diag(afpc_cereais$sdev[1:k])

data.frame(cargas_fatoriais) %>%
  rename(F1 = X1,
         F2 = X2,
         F3 = X3) %>%
  kable() %>%
  kable_styling(bootstrap_options = "striped", 
                full_width = T, 
                font_size = 12)
```


Visualizando as comunalidades:

```{r}
data.frame(rowSums(cargas_fatoriais ^ 2)) %>%
  rename(comunalidades = 1) %>%
  kable() %>%
  kable_styling(bootstrap_options = "striped", 
                full_width = T, 
                font_size = 12)

data.frame(cargas_fatoriais) %>%
  rename(F1 = X1,
         F2 = X2,
         F3 = X3) %>%
  mutate(Comunalidades = rowSums(cargas_fatoriais ^ 2)) %>%
  kable() %>%
  kable_styling(bootstrap_options = "striped", 
                full_width = T, 
                font_size = 12)
```


```{r}
scores_fatoriais <- t(afpc_cereais$rotation)/afpc_cereais$sdev 
colnames(scores_fatoriais) <- colnames(cereais_std)

scores_fatoriais

scores_fatoriais %>%
  t() %>%
  data.frame() %>%
  rename(PC1 = 1,
         PC2 = 2,
         PC3 = 3) %>%
  select(PC1, PC2, PC3) %>%
  kable() %>%
  kable_styling(bootstrap_options = "striped", 
                full_width = T, 
                font_size = 12)
```


Construção de um ranking:

```{r}
data.frame(cargas_fatoriais) %>% 
  ggplot() +
  geom_point(aes(x = X1, y = X2), color = "orange") +
  geom_text_repel(aes(x = X1, y = X2, label = names(cereais[4:14]))) +
  geom_hline(yintercept = 0, color = "darkorchid") +
  geom_vline(xintercept = 0, color = "darkorchid") +
  labs(x = "F1",
       y = "F2") +
  theme_bw()

score_D1 <- scores_fatoriais[1,]
score_D1

score_D2 <- scores_fatoriais[2,]
score_D2

F1 <- t(apply(cereais_std, 1, function(x) x * score_D1))
F2 <- t(apply(cereais_std, 1, function(x) x * score_D2))

F1 %>%
  kable() %>%
  kable_styling(bootstrap_options = "striped", 
                full_width = T, 
                font_size = 12)

F2 %>%
  kable() %>%
  kable_styling(bootstrap_options = "striped", 
                full_width = T, 
                font_size = 12)
```


Os scores das observações fatoriais das observações mais foretes são, por padrão, apresentados acompanhados do sinal de menos, dessa forma, deve-se efetuar a multiplicação por -1.

```{r}
F1 <- data.frame(F1) %>%
  mutate(fator1 = rowSums(.) * -1)

F1 %>%
  kable() %>%
  kable_styling(bootstrap_options = "striped", 
                full_width = T, 
                font_size = 12)

F2 <- data.frame(F2) %>%
  mutate(fator2 = rowSums(.) * 1)

F2 %>%
  kable() %>%
  kable_styling(bootstrap_options = "striped", 
                full_width = T, 
                font_size = 12)

cereais["fator1"] <- F1$fator1
cereais["fator2"] <- F2$fator2
```


Criando um ranking pela soma ponderada dos fatores por sua variância compartilhada:

```{r}
cereais %>%
  mutate(pontuacao = fator1 * relatorio_cereais$var_compartilhada[1] +
           fator2 * relatorio_cereais$var_compartilhada[1]) -> cereais

cereais %>%
  arrange(desc(pontuacao)) %>%
  kable() %>%
  kable_styling(bootstrap_options = "striped", 
                full_width = T, 
                font_size = 12)

```