---
title: "ACM, PCA e Clusterização"
author: "Caroline Hernandes Monteiro"
date: "27/07/2021"
output: pdf_document
---

```{r}
library(tidyverse)
library(plotly)
library(ggrepel)
library(reshape2)
library(sjPlot)
library(FactoMineR)
library(knitr)
library(kableExtra)
library(factoextra)
library(viridis)
library(plot3D)
library(gifski)
library(gganimate)
library(cabootcrs)
```


```{r}
load("notasfatorial.RData")
notasfatorial %>% 
  kable() %>%
  kable_styling(bootstrap_options = "striped", 
                full_width = TRUE, 
                font_size = 12)

load(file = "perfil_investidor_aplicacao.RData")
perfil_investidor_aplicacao %>% 
  kable() %>%
  kable_styling(bootstrap_options = "striped", 
                full_width = TRUE, 
                font_size = 12)

base_dados <- notasfatorial %>% 
  left_join(perfil_investidor_aplicacao, by = "estudante")
base_dados %>% 
  kable() %>%
  kable_styling(bootstrap_options = "striped", 
                full_width = TRUE, 
                font_size = 12)
```


Para avaliar se é possível usar ou não uma ACM, deve-se verificar o teste chi-quadrado entre os cruzamentos de variáveis a serem consideradas.

```{r}
tab_perfil_aplicacao <- table(perfil_investidor_aplicacao$perfil,
                              perfil_investidor_aplicacao$aplicacao)
qui2_perfil_aplicacao <- chisq.test(tab_perfil_aplicacao) # p-valor < 0.05

tab_perfil_estadocivil <- table(perfil_investidor_aplicacao$perfil,
                                perfil_investidor_aplicacao$estado_civil)
qui2_perfil_estadocivil <- chisq.test(tab_perfil_estadocivil) # p-valor < 0.05

tab_aplicacao_estadocivil <- table(perfil_investidor_aplicacao$aplicacao,
                                   perfil_investidor_aplicacao$estado_civil)
qui2_aplicacao_estadocivil <- chisq.test(tab_aplicacao_estadocivil) # p-valor < 0.05
```

Como p-valor < 0.05 para todas as associações, temos ACM.


```{r}
ACM <- MCA(base_dados[, 6:8], method = "Indicador")
base_dados[c("D1","D2","D3","D4","D5")] <- data.frame(ACM$ind$coord)

base_dados <- base_dados[,-c(6:8)]
```

Visto que as coordenadas das variáveis categóricas as representam, podemos remover essas variáveis.


Estabelecendo uma PCA:

Para usar a função prcomp(), os dados precisam estar padronizados.

```{r}
base_dados_std <- base_dados %>% 
  column_to_rownames("estudante") %>% 
  scale() %>% 
  data.frame()

AFCP <- prcomp(base_dados_std[,1:4])

scores_fatoriais <- t(AFCP$rotation)/AFCP$sdev
```


Como os autovalores de F1 e F2 são maiores que 1, estes serão os fatores utilizados como indicadores.

Calculando os scores fatoriais:

```{r}
score_D1 <- scores_fatoriais[1,]
score_D2 <- scores_fatoriais[2,]

F1 <- t(apply(base_dados_std[,1:4], 1, function(x) x * score_D1))
F2 <- t(apply(base_dados_std[,1:4], 1, function(x) x * score_D2))

F1 <- data.frame(F1) %>%
  mutate(fator1 = rowSums(.) * 1)
F2 <- data.frame(F1) %>%
  mutate(fator2 = rowSums(.) * 1)

base_dados_std[c("F1","F2")] <- cbind(F1$fator1, F2$fator2)

base_dados_std <- base_dados_std[,-c(1:4)] 
```


Estabelecendo a Clusterização:

```{r}
cluster_estudantes <- kmeans(base_dados_std, centers = 2)
fviz_cluster(cluster_estudantes, data = base_dados_std)

plot <- fviz_cluster(cluster_estudantes, data = base_dados_std)

fviz_cluster_adaptado(object = cluster_estudantes,
                      data = base_dados_std)

coordenadas <- fviz_cluster_adaptado(object = cluster_estudantes,
                                     data = base_dados_std)

scatter3D(x = coordenadas$data$x, 
          y = coordenadas$data$y, 
          z = coordenadas$data$Dim.3, 
          zlim = c(-3,3),
          ylim = c(-3,3),
          xlim = c(-3,3),
          pch = 19,
          bty = "b2",
          colvar = as.numeric(coordenadas[["data"]][["cluster"]]),
          col = viridis(200),
          phi = 30,
          theta = 80)
```

